臺灣高等法院刑事判決　　　　　　　　　　　　　九十三年度上訴字第一一九八號
　　上　訴　人
　　即　被　告　甲○○
右上訴人因偽證等案件，不服臺灣台北地方法院九十二年度訴字第一五八三號，中華
民國九十三年四月七日第一審判決（起訴案號：臺灣台北地方法院檢察署九十二年度
偵緝字第一三五九號）提起上訴，本院判決如左：
    主  文
上訴駁回。
    事  實
一、甲○○於民國八十一年間，因犯業務過失致死暨違反醫師法罪，經本院判處有期
    徒刑一年十月，經最高法院上訴駁回確定，因未到案遭通緝，迄八十五年十二月
    始通緝到案開始執行（不構成累犯）。
二、甲○○、李森林（業經檢察官為不起訴處分）於民國八十四年八月二十日下午十
    七時許，在臺北市○○○路○段七十二號九樓甲○○女友黃淑芬（所犯誣告、偽
    證案件經臺灣台北地方法院判決有期徒刑五月、緩刑二年確定）所開設之「龍德
    紋藝館」內，與客人陳陽錦（原名為陳勝）為去除紋身價格之事起爭執發生衝
    突，致李森林、陳陽錦受傷，在場之甲○○當時已因違反醫師法等案件經本院判
    處有期徒刑一年十月確定，未到案執行而遭通緝中，甲○○明知黃淑芬並未於八
    十四年八月二十日十七時許實際見聞陳陽錦持手槍及刀械，至上址黃淑芬開設之
    「龍德紋藝館」內，對黃淑芬及股東卯聰明、周志宏（以上二人因偽證罪，經臺
    灣台北地方法院各判處有期徒刑四月、三月，均緩刑二年確定）、葉宗翰（經不
    起訴處分確定）及李森林等人恫稱：「現在跑路中，急需跑路費，你們將身上之
    現金拿出來，不然給你們死」等語及黃淑芬於徵得歹徒同意後即躲在廁所內並將
    門反鎖，幾分鐘後聽聞店中有激烈打鬥聲音，約過了三十分鐘，黃淑芬發現已沒
    打鬥聲後即開門走出，見店中已亂七八糟，歹徒及員工李森林二人倒臥血泊中等
    情（下略稱「陳陽錦在龍德紋藝館之強盜行為」）；亦知卯聰明及周志宏均未實
    際見聞上情，亦未見聞前揭時、地李森林有上前與陳陽錦周旋，陳陽錦以刀砍向
    李森林，經李森林以右手抵擋而受傷，李森林並抱住陳陽錦翻滾，陳陽錦於翻滾
    中胸部亦為刀所傷等情（下略稱「陳陽錦與李森林打鬥行為」），甲○○為恐通
    緝身分洩露，竟意圖使陳陽錦受刑事處分，於八十四年八月二十日十七時至十九
    時三十五分間（起訴書誤載為十九時三十五分許），在上址「龍德紋藝館」內，
    教唆事發後到場之黃淑芬，於警方查問時誣指「陳陽錦在龍德紋藝館之強盜行為
    」，並於前址同時教唆黃淑芬及事後聯絡到場之卯聰明、周志宏，於法院審判時
    虛偽陳述「陳陽錦在龍德紋藝館之強盜行為」、「陳陽錦與李森林打鬥行為」等
    事項；嗣黃淑芬於同日十九時三十五分許，在臺北市政府警察局中山分局中山二
    派出所製作筆錄時，即向中山二派出所之員警誣告陳陽錦持刀槍強盜犯罪；黃淑
    芬、卯聰明、周志宏三人並於臺灣台北地方法院八十五年度訴字第一二七一號及
    本院八十六年上訴字第四二八一號、八十九年上更（一）字第二二九號陳陽錦被
    訴懲治盜匪條例案件審理時出庭作證，對於案情有重要關係之事項，連續於附表
    所示之時間、供前具結，而陳述如附表「虛偽陳述」欄所示之內容。嗣陳陽錦所
    涉懲治盜匪條例案件經本院以八十九年度上更（一）字第二二九號判決無罪確定
    後，經陳陽錦告訴暨臺灣臺北地方法院檢察署檢察官主動簽分偵辦。
三、案經陳陽錦告訴暨臺灣臺北地方法院檢察署檢察官主動簽分偵查起訴。
    理  由
一、認定犯罪事實之證據及理由：
（一）被告甲○○固坦承案發時在「龍德紋藝館」內，其因案通緝於警方到達前先行
      離開等情，惟矢口否認有教唆誣告、偽證等犯行，辯稱：陳陽錦案發時確是到
      店內強盜，為何搶人的判無罪，被搶的有罪，伊因急著將受傷的李森林送醫，
      才打電話叫黃淑芬向警方報案，伊沒有叫她說謊話，之後黃淑芬、卯聰明及周
      志宏在法院之作證情形，伊並不知情，伊確實有被搶云云。
（二）陳陽錦被訴盜匪案，已經判決無罪確定：
  １、檢察官以陳陽錦於八十四年八月二十日十七時許，一手持具有可發射金屬子彈
      （含彈匣一個內裝彈殼一顆）之黑色玩具手搶一把，一手持尖刀一支至龍德紋
      藝館，對在場之黃淑芬及該店員工卯聰明、葉宗翰、周志宏及李森林等人恫稱
      ：現在跑路中，急需跑路費，你們將身上之現金拿出來，不然給你們死等語，
      嗣李森林見狀，乃欲上前與陳陽錦周旋，詎陳陽錦竟以刀砍向李森林，經李森
      林以右手抵擋，李森林因而受有右前臂貫通性割裂傷合併骨間動脈神經斷裂，
      中神經斷裂、伸指長肌腱、二、三、五伸指肌腱、第三深淺屈指肌腱、第二屈
      指淺肌腱全部斷裂等傷害（傷害部分未據告訴），並抱住陳陽錦翻滾，陳陽錦
      於翻滾中胸部亦為刀所傷，然仍力圖掙扎，終為卯聰明、葉宗翰、周志宏、李
      森林等人合力制伏致未得逞，涉違反行為時懲治盜匪條例第五條第一項第一款
      、槍砲彈藥刀械管制條例第十條第一項罪而提起公訴（臺灣臺北地方法院檢察
      署八十四年度偵字第一八八五七號），無非以被害人黃淑芬、周志宏、卯聰明
      、李森林及葉宗翰等人之指述及扣案之玩具手槍一支、尖刀一把及李森林之驗
      傷診斷書一紙為其論據。
  ２、惟查，倘陳陽錦當日果真前往龍德紋藝館強劫財物，自當以其所持之刀、槍要
      脅，強使負責人黃淑芬交出財物，豈有如被害人黃淑芬、周志宏、卯聰明及證
      人葉宗翰所陳，陳陽錦竟當場同意葉宗翰之要求，先讓該店負責人黃淑芬躲入
      廁所，俾免黃淑芬因該搶案而受驚害怕？殊與常情有違。再者，陳陽錦係持具
      殺傷力之玩具手槍及尖刀前往劫財，被害人周志宏等人亦自承未攜帶槍、刀械
      抵抗，則渠等見陳陽錦已持槍及尖刀在手，竟由李森林、葉宗翰撲上前與陳陽
      錦格鬥，除李森林在鬥毆中右前臂遭貫通性割裂傷合併骨間動脈神經斷裂，中
      神經斷裂、伸指長肌腱、二、三、五伸指肌腱、第三深淺屈指肌腱、第二屈指
      淺肌腱全部斷裂外，葉宗翰及周志宏、卯聰明均毫髮無傷，陳陽錦不僅未開槍
      ，更遭殺傷致胸部穿刺傷併氣胸、第三動眼神精損傷、頭部外傷及右側食指及
      小指韌帶斷裂傷，並當場倒地昏迷不起，有渠二人之驗傷診斷書各乙份可按（
      附於該案卷內），且經陳陽錦及被害人黃淑芬、周志宏、卯聰明及證人葉宗翰
      供明在卷，實匪夷所思，足徵被害人所證各詞不能採信，益見陳陽錦所辯：至
      店內係要去除紋身，並未強盜等語尚堪採信，復查無積極証據足資証明陳陽錦
      涉有行為時懲治盜匪條例第五條第一項第一款、槍砲彈藥刀械管制條例第十條
      第一項罪嫌犯行，且本院就陳陽錦所涉前開案件已經判決無罪確定，業經本院
      調閱該案全卷及有卷附本院八十九年度上更（一）字第二二九號判決可稽。
（三）本案有下列證人黃淑芬、周志宏、卯聰明、葉宗翰等人所為供述可證：
  １、證人黃淑芬於臺灣臺北地方法院九十二年度訴字第二四一號偽證案件中供稱：
      伊在民權東路及承德路各開一家龍德紋藝館，當天伊在承德路，男友甲○○在
      民權東路被搶劫，因為甲○○當時通緝中，不方便出來作證，就請我們三人作
      證，當時周志宏、卯聰明休假，並不在民權東路的店‧‧‧伊到時事情已發生
      ，才去報警，內容是甲○○叫伊這樣講的等語。於本案原審審理時證稱：當時
      甲○○打電話告訴伊說有抓到搶我們店的人，伊從承德路的分店趕到民權東路
      的店，當時因為甲○○通緝，不能講甲○○在現場，所以伊只好說伊在場看到
      ，伊躲到廁所等語都是編的，不是事實等語。
  ２、證人周志宏於前開偽證案件中亦供稱：「我到現場打鬥已經結束，甲○○請我
      通知卯聰明過來指認之前是不是也是被陳陽錦搶劫，警察比我們還晚到，甲○
      ○就教我們二人如此作證。」等語，嗣後於本案原審審理時又證稱：案發當日
      伊未見到陳陽錦拿槍、刀械進入「龍德紋藝館」強盜行為，伊到時僅看到李森
      林手受傷，伊在法院審理陳陽錦強盜案件時作證所說，均係被告在案發時在店
      內告知伊的等語。
  ３、證人卯聰明於原審時證稱：八十四年八月二十日未見到李森林、陳陽錦二人扭
      打及受傷之事情，因係被告叫伊與黃淑芬、周志宏及葉宗翰如此說，並要其等
      說話要一致等語。
  ４、證人葉宗翰證稱：「我與沈家佑、李森林一起到，到時現場一團亂，搶匪（指
      陳陽錦）已經倒在地上，地上都是血，搶匪的臉我沒有看到‧‧‧當時店裡有
      黃淑芬、卯聰明、周志宏，還有黃淑芬的先生甲○○‧‧‧當時我們到時事情
      已發生了，因甲○○通緝中，怕惹事，所以要我們在現場等，所以在警局及偵
      查中所言都是事先照『阿寬』指示我們的話所講的。當時搶匪已經受傷倒地，
      李森林也送醫‧‧‧我到時，李森林尚未到醫院，當時卯聰明、阿寬都在，他
      們告訴我有人過來搶劫，是阿寬要我們說他是要來搶東西，叫我們要照警訊筆
      錄那樣講，起先他還先打電話叫士林分局警員來處理，士林警員不敢處理，叫
      阿寬跟管區分局報案，所以才跟中山二派出所報案，報案時阿寬還叫朋友要照
      他說的講。」等語（見本院八十九年上更（一）字第二二九號卷第四十七頁以
      下）；於本案原審時亦證稱：當時店內有人打電話叫伊去，到時已經發生，伊
      在陳陽錦盜匪案件，於臺灣高等法院作證時，有關指稱被告指使伊說的事項實
      在等語。
  ５、綜上證人所述，足證證人黃淑芬、周志宏、卯聰明等人並未親自見聞李森林、
      陳陽錦之受傷經過，係在李森林、陳陽錦在「龍德紋藝館」內受傷後，始被通
      知到場，且渠於警方告訴及在法院審理時證稱陳陽錦強盜之犯行，亦經由被告
      教唆而為。證人黃淑芬於原審嗣又改稱：沒有人叫伊去報警，伊到時看到流血
      ，就立刻報警‧‧‧甲○○沒有告訴伊報警時要怎麼說‧‧‧事情發生之後，
      大家都不歡而散，甲○○沒有告訴伊云云（見原審第六三頁），與其前開證詞
      及證人周志宏、卯聰明、葉宗翰之證詞均不相符，顯係事後為圖迴護被告之虛
      偽證詞，不足為採。此外復有臺灣臺北地方法院檢察署八十四年度偵字第一八
      八五七號卷附警詢筆錄一紙（黃淑芬告訴陳陽錦盜匪案）及臺灣臺北地方法院
      八十五年度訴字第一二七一號案卷、本院八十六年上訴字第四二八一號、八十
      九年上更（一）字第二二九號案卷筆錄足稽。
（四）此外，黃淑芬、周志宏、卯聰明所涉偽證罪，均經判決確定，並有臺灣台北地
      方法院九十二年度訴字第二四一號判決書附卷可稽。
（五）綜上所述，本件事證明確，被告所辯無非卸責之詞，並無足採，其犯行堪予認
      定，應依法論科。被告於本院復請求傳喚證人李森林，欲證明陳陽錦確有強盜
      行為云云，惟查陳陽錦既經本院判決無罪確定，且本案事證已明，並無傳喚李
　　　森林之必要，應予敘明。
二、論罪：
    被告教唆黃淑芬誣告陳陽錦，及教唆黃淑芬、周志宏及卯聰明等人於附表所示時
    間所為偽證行為，係教唆他人犯刑法第一百六十九條第一項之誣告罪、同法第一
    百六十八條之偽證罪，為教唆犯，應依所教唆之罪處罰之。被告以一個教唆行為
    ，同時教唆多數人偽證，因偽證罪係侵害國家審判權之法益，與被教唆人之人數
    多寡無關，故同時教唆二人以上偽證，其侵害之法益，既仍為同一個國家審判權
    之法益，自僅應成立一罪，而無刑法第五十五條之適用。又被告以一個教唆行為
    教唆連續偽證，祇應成立一個教唆罪，不生連續犯問題；又教唆他人偽證，雖有
    時為誣告他人犯罪之方法，然並非誣告罪之當然結果，或構成誣告罪要件之行為
    ，上訴人意圖他人受刑事處分向該管公務員誣告，應與教唆他人偽證，依刑法第
    五十五條從一重處斷，有最高法院五十五年台上字第二三三六號及二十六年渝上
    字第五五八號判例可資參考。被告所犯前揭教唆誣告及教唆偽證二罪間，有方法
    結果之牽連關係，為牽連犯，應依刑法第五十五條之規定，以情節較重之偽證罪
    論處。
三、維持原判決之理由：
    原審以被告罪證明確，援引刑法第一百六十八條、第一百六十九條第一項、第二
    十九條、第五十五條等規定，並審酌被告教唆誣告、偽證等犯行，企圖影響司法
    審判，更使被害人陳陽錦有受刑事訴追之危險，及其知識程度、品行、犯罪後並
    無悔意之態度等一切情狀，量處有期徒刑一年，經核原判決認事用法，並無違誤
    ，且查被告係於通緝中再犯本案，原審所量處之刑期，較之法定本刑七年以下有
    期徒刑，尚屬中低度之刑。被告上訴意旨否認犯罪，仍執陳詞指摘原審判決不當
    ，為無理由，應予駁回。
四、又證人黃淑芬於原審審理時結證後復改稱：沒有人叫伊去報警，伊到時看到流血
    ，就立刻報警‧‧‧甲○○沒有告訴伊報警時要怎麼說‧‧‧事情發生之後，大
    家都不歡而散，甲○○沒有告訴伊云云（見原審卷第六三頁），與其首開證詞及
    證人周志宏、卯聰明、葉宗翰之前開證詞均不相符，顯係事後為圖迴護被告之虛
    偽證詞，而此部分係有關被告甲○○教唆誣告、偽證等犯罪成立重要關係之事項
    ，黃淑芬於原審審理時具結後為虛偽陳述，另涉犯刑法第一百六十八條之偽證罪
    嫌，應由檢察官另行處理，併予敘明。
五、適用之法律：
    刑事訴訟法第三百六十八條。
本案經檢察官朱兆民到庭執行職務。
中　　　華　　　民　　　國　　九十三　　年　　　七　　　月　　 十五 　　日
                              臺灣高等法院刑事第八庭
                                  審判長法  官  陳  祐  治
                                        法  官  王  炳  梁
                                        法  官  陳  晴  教
右正本證明與原本無異。
如不服本判決，應於收受送達後十日內向本院提出上訴書狀，其未敘述上訴之理由者
並得於提起上訴後十日內向本院補提理由書（均須按他造當事人之人數附繕本）。
                                        書記官  郭  台  發
中　　　華　　　民　　　國　　九十三　　年　　　七　　　月　　 十六 　　日
附錄：本案論罪科刑法條全文
中華民國刑法第一百六十八條 (偽證罪)
於執行審判職務之公署審判時或於檢查官偵查時，證人、鑑定人、通譯於案情有重要
關係之事項，供前或供後具結，而為虛偽陳述者，處七年以下有期徒刑。
